臺灣高等法院臺南分院民事判決　100年度再字第7號
再審　原告　鐘秀琴
訴訟代理人　陳國瑞　律師
再審　被告　戴德森醫療財團法人嘉義基督教醫院
法定代理人　陳誠仁
再審　被告　胡家儉
　　　　　　周振銘
上三人共同
訴訟代理人　黃裕中　律師
上列當事人間請求侵權行為損害賠償事件，再審原告對於中華民
國98年9月17日臺灣嘉義地方法院97年度重訴字第83號暨本院100
年3月2日所為本院98年度上字第201號民事確定判決提起再審之
訴，本院於100年10月25日言詞辯論終結，茲判決如下：
    主   文
再審之訴駁回。
再審訴訟費用由再審原告負擔。
    理   由
一、按再審之訴，專屬為判決之原法院管轄；對於審級不同之法
    院就同一事件所為之判決，提起再審之訴者，專屬上級法院
    合併管轄。又再審之訴，應於30日之不變期間內提起。前項
    期間，自判決確定時起算，判決於送達前確定者，自送達時
    起算，民事訴訟法第499條，第500條第1、2項分別定有明文
    。再審原告前對本院98年度上字第201號民事判決提起第三
    審上訴，經最高法院認上訴為不合法，於民國（下同）100
    年6月3日裁定駁回，於100年6月20日送達再審原告，有送達
    證書附於最高法院100年台上字第885號卷可參，再審原告於
    100年7月11日具狀向本院提起再審之訴（本院卷第3頁），
    未逾民事訴訟法第500條第1項所規定30日之不變期間，並專
    屬本院管轄，先予敘明。
二、再審原告起訴主張：
  (一)原確定判決具有民事訴訟法第496條第1項第13款未斟酌再審
    原告有檢傷分類二級嚴重疼痛（頭、腹、背、腰）、血糖及
    血壓高於標準值等現象，且有糖尿病史，此有再審原告之病
    歷紀錄及醫學資料可佐，再審原告上開病症與腦中風間具有
    醫學上之相當因果關係，然均未經醫事鑑定，原審確定判決
    疏未查證，如經斟酌可受較有利之裁判，為此依民事訴訟法
    第496條第1項第13款之法律關係，提起再審之訴。
  (二)再審聲明：
  1.臺灣嘉義地方法院97年度重訴字第83號暨本院98年度上字第
    201號確定判決均廢棄。
  2.再審被告應連帶給付再審原告新台幣452萬2795元，及自民
    事起訴狀送達翌日起至清償日止，按週年利率百分之5計算
    之利息。
  3.再審及前審訴訟費用由再審被告負擔。
三、再審被告戴德森醫療財團法人嘉義基督教醫院、胡家儉、周
    振銘則以：再審原告所主張未經斟酌之病歷記錄，在前訴訟
    程序中再審原告業已提出並附卷在案。再審原告於急診時血
    壓過高、糖尿病病史等項，在醫審會鑑定報告案情摘要中亦
    已記載，除不生未列入鑑定之問題外，從證據形式上已根本
    無法構成「如經斟酌可受較有利益裁判」之再審要件。又再
    審原告提出關於糖尿病疾病之網路文章，並非針對本件再審
    原告於再審被告醫院就醫時之臨床症狀所為說明或鑑定，自
    不足以為再審原告受較有利益之裁判等語置辯。
    答辯聲明：
    1.再審之訴駁回。
    2.再審訴訟費用由再審原告負擔。
四、次按「民事訴訟法第496條第1項第13款所謂當事人發現未經
    斟酌之證物或得使用該證物者，係指在前訴訟程序不知有該
    證物，現始知之，或雖知有此而不能使用，現始得使用而言
    。若證物在前訴訟程序業經提出，而為法院所不採，即非此
    之所謂發現未經斟酌之證物」、「當事人提起再審之訴，以
    發現未經斟酌或得使用之證據為理由者，必以該證據若經斟
    酌可受較有利益之裁判者為限。」（最高法院78年度台上字
    第1615號裁判要旨、18年上字第710號判例參照）。本件再
    審原告提出病歷紀錄及醫學資料，主張該等證據未經醫事鑑
    定，依其上所記載再審原告有檢傷分類二級嚴重疼痛（頭、
    腹、背、腰）、血糖血壓均高於標準值，有糖尿病史等事項
    ，如經斟酌可受較有利之裁判云云，惟再審原告於本院所提
    出上開病歷記錄，前於原審訴訟程序中業已提出且送鑑定在
    案（原審卷(一)第247頁反面、第272頁反面、第276頁正面）
    ，再審原告於急診時血壓（158/58）及血糖（184）過高、
    糖尿病病史等項目，在醫審會鑑定報告案情摘要中亦已記載
    ，為該次鑑定範圍所及，再審原告主張之病歷，難謂係「當
    事人發現未經斟酌之證物」，核與民事訴訟法第496條第1項
    第13款再審要件不符。另再審原告提出之醫學資料，僅為一
    般糖尿病症狀或急診業務之說明文章，自無從僅依該等概括
    描述文章，而認再審原告得受較有利益之判決，亦與民事訴
    訟法第496條第1項第13款所定「如經斟酌可受較有利益裁判
    」有間，本件再審之訴並無理由，應予駁回。
據上論結，本件再審之訴為無理由，依民事訴訟法第78條，判決
如主文。
中    華    民    國   100    年    11    月    8     日
                  民事第一庭    審判長法  官  丁振昌
                                      法  官  林永茂
                                      法  官  曾平杉
上為正本係照原本作成。
如不服本判決，應於收受送達後20日內向本院提出上訴書狀，其
未表明上訴理由者，應於提出上訴後20日內向本院補提出理由書
狀（均須按他造當事人之人數附繕本）上訴時應提出委任律師或
具有律師資格之人之委任狀；委任有律師資格者，另應附具律師
資格證書及釋明委任人與受任人有民事訴訟法第466條之1第1項
但書或第2項（詳附註）所定關係之釋明文書影本。如委任律師
提起上訴者，應一併繳納上訴審裁判費。
中    華    民    國   100    年    11    月    10    日
                                      書記官  葉秀珍
【附註】
民事訴訟法第466條之1：
(1)對於第二審判決上訴，上訴人應委任律師為訴訟代理人。但上
  訴人或其法定代理人具有律師資格者，不在此限。
(2)上訴人之配偶、三親等內之血親、二親等內之姻親，或上訴人
  為法人、中央或地方機關時，其所屬專任人員具有律師資格並
  經法院認為適當者，亦得為第三審訴訟代理人。
民事訴訟法第466條之2第1項：
  上訴人無資力委任訴訟代理人者，得依訴訟救助之規定，聲請
  第三審法院為之選任律師為其訴訟代理人。